---
title: "Caso: Análise da distribuição de equipamentos culturais na cidade de São Paulo"
output: html_document
    
---

```{r setup}
knitr::opts_chunk$set(comment = "")
```


```{r libs}
library(dplyr)
library(sf)
library(tidyr)
library(ggplot2)
```

## Importar os dados

```{r}
cultura <- read_sf("../dados/preparados/distritos_cultura.shp")
```

## Dados preparados

```{r}
head(data.frame(cultura))
```

## Análise exploratória

### Sumário estatístico

```{r}
sumario <- cultura %>% 
  data.frame %>% 
  select_if(is.numeric) %>% 
  pivot_longer(cols=everything())

sumario
```


```{r}
sumario <- sumario  %>%
  group_by(name) %>% 
  summarise_at(vars(value), funs(sum, min, mean, median, max, IQR, sd))

sumario
```

### Quantidades por tipo de equipamento

```{r}
library(ggplot2)
cols_eqpmnts <- c("bibltcs", "museus", "ttr_cnm", "espcs_c", "outros")

sumario %>% 
  filter(name %in% cols_eqpmnts) %>% 
  ggplot(aes(x=reorder(name, -sum), y=sum)) +
  geom_bar(stat='identity') +
  theme_minimal()
```

### Qual a distribuição de cada equipamento pela cidade?

```{r, fig.width=9}
cultura %>%
  data.frame %>% 
  select(cols_eqpmnts) %>% 
  pivot_longer(cols=everything()) %>% 
  mutate_at(vars(-name), ~factor(. , levels = seq(0, max(.), 1))) %>% 
  count(name, value) %>% 
  ggplot(aes(x=value, y=n)) +
  geom_bar(stat="identity") +
  facet_wrap(~name, scales = "free")
```

### Distribuição territorial dos equipamentos

```{r, fig.width=10, fig.height=10}
cultura %>% 
  select(cols_eqpmnts, nm_dstr) %>% 
  mutate_if(is.numeric, ~ntile(., 3)) %>%
  mutate_if(is.numeric, ~factor(., labels = c("Pouco", "Médio", "Muito"))) %>%  
  pivot_longer(cols=cols_eqpmnts) %>% 
  st_as_sf() %>% 
  ggplot(aes(fill=value)) +
  geom_sf() +
  scale_fill_brewer(palette="PuBu", "Quantidade") +
  theme_minimal() +
  facet_wrap(~name) +
  theme(legend.position = "top") +
  labs(title = "Distibuição dos equipamentos culturais na cidade de São Paulo")
```

### Distribuição da população

```{r}
ggplot(cultura, aes(x=pessoas / 1000)) + 
  geom_histogram(bins = 15)
```

```{r, fig.height=9, fig.width=9}
cultura <- cultura %>% 
  mutate(pessoas_group = cut(pessoas / 1000, breaks = c(-Inf, 50, 100, 150, 250, Inf)))

gPop <- ggplot(cultura, aes(fill=pessoas_group)) +
  geom_sf(color="black", lwd=0.3) +
  scale_fill_brewer(palette="Reds", "Quantidade") +
  theme_minimal() +
  labs(title = "Distibuição da População em São Paulo")
gPop
```

### Distribuição da renda

```{r}
cultura %>% 
  data.frame %>% 
  select(rend_pc) %>% 
  summarise_all(funs(min, mean, median, max, sd, IQR))
```


```{r}
ggplot(cultura, aes(x=rend_pc / 1000)) + 
  geom_histogram(bins = 15)
```

```{r, fig.height=9, fig.width=9}
cultura <- cultura %>% 
  mutate(rend_pc_group = cut(rend_pc/1000, breaks = c(-Inf, 0.5, 1, 1.5, 2, 3.5, Inf)))

gRenda <- ggplot(cultura, aes(fill=rend_pc_group)) +
  geom_sf(color="black", lwd=0.3) +
  scale_fill_brewer(palette="YlGnBu", "Quantidade") +
  theme_minimal() +
  labs(title = "Distibuição da Renda Per Capita em São Paulo")
gRenda
```

### Juntando os dois mapas

```{r, fig.width=10}
library(gridExtra)
grid.arrange(gPop, gRenda, ncol=2)
```

### Relação entre as distribuições populacional e de equipamentos


```{r, fig.width=10, fig.height=4}
gEquipPop <- cultura %>% 
  data.frame %>% 
  group_by(eqpmnts) %>% 
  summarise(median = median(pessoas)) %>% 
  ggplot(aes(x=eqpmnts, y=median)) +
  geom_point(size=3) +
  scale_color_viridis_d("pessoas (mil)") +
  labs(title = "População vs equipamentos culturais") +
  theme_minimal()

gEquipRenda <- cultura %>% 
  data.frame %>% 
  group_by(eqpmnts) %>% 
  summarise(median = median(rend_pc)) %>%
  ggplot(aes(x=eqpmnts, y=median)) +
  geom_point(size=3) +
  scale_color_viridis_d("pessoas (mil)") +
  labs(title = "Renda vs equipamentos culturais") +
  theme_minimal()

grid.arrange(gEquipPop, gEquipRenda, ncol=2)
```

```{r}
cultura %>% 
  data.frame %>% 
  group_by(eqpmnts, pessoas_group) %>% 
  summarise(median = median(rend_pc)) %>% 
  ggplot(aes(x=eqpmnts, y=median, color=pessoas_group)) +
  geom_point(size=3) +
  scale_color_viridis_d("pessoas (mil)") +
  labs(title = "População vs equipamentos culturais") +
  theme_minimal()
```

## Equipamentos por 10000 pessoas

```{r}
cultura <- cultura %>% 
  mutate(eqpmnts_pc = (eqpmnts / pessoas) * 10000,
         eqpmnts_pc_group = cut(eqpmnts_pc, breaks = c(-Inf, 0.2, 0.5, 1, 3, 10, Inf)))
```

```{r}
summary(cultura$eqpmnts_pc)
```

```{r}
ggplot(cultura, aes(x=eqpmnts_pc)) +
  geom_boxplot()
```
```{r, fig.height=8}
ggplot(cultura, aes(fill=eqpmnts_pc_group)) +
  geom_sf(color="black", lwd=0.3) +
  scale_fill_brewer(palette="YlGnBu", "Equipamentos Per Capita") +
  theme_minimal() +
  labs(title = "Distibuição da Equipamentos culturais Per Capita em São Paulo")
```
