---
title: "Caso: Análise da distribuição de equipamentos culturais na cidade de São Paulo"
output:
  html_document:
    toc: true
    toc_float: true
    df_print: paged
---

```{r setup}
library(dplyr)
library(sf)
library(tidyr)
library(purrr)
library(ggplot2)
```

## Importar os dados

### Cultura

```{r}
equipamentos_cultura <- c("bibliotecas", "espacos_culturais", "museus", "outros", "teatro_cinema")
arquivos <- list.files("../dados/cultura-raw")
shapes_cultura <- arquivos[grepl(".*SIRGAS.*CULTURA.*shp", arquivos)]

cultura <- map2(
  shapes_cultura, equipamentos_cultura,
  ~read_sf(paste0("../dados/cultura-raw/", .x), options = "ENCODING=windows-1252") %>% 
    mutate(tipo = .y) %>% 
    select(everything(), geometry)
  ) %>% 
  do.call(rbind, .)
```

### Distritos

```{r}
distritos <- read_sf("../dados/distritos-raw/35DSE250GC_SIR.shp", options = "ENCODING=windows-1252")
```

## Preparação dos dados

### Distritos

```{r}
distritos <- distritos %>%
  st_transform(31983) %>% 
  rename(cod_distrito = CD_GEOCODD, nome_distrito = NM_DISTRIT) %>% 
  filter(grepl(3550308, cod_distrito)) %>% 
  mutate(area_distrito = as.numeric(st_area(geometry)) / 10^6) %>% 
  select(cod_distrito, nome_distrito, area_distrito)
```

### Mesclar dados

```{r}
cultura <- cultura %>% 
  st_set_crs(31983) %>% 
  st_join(distritos, join = st_intersects) %>% 
  as_tibble() %>% 
  count(cod_distrito, tipo) %>%
  spread(tipo, n) %>% 
  mutate_all(~replace_na(., 0)) %>%
  mutate(cod_distrito = as.character(cod_distrito)) %>% 
  rbind(data.frame(cod_distrito = distritos$cod_distrito[!(distritos$cod_distrito %in% .$cod_distrito)],
                   bibliotecas = rep(0, 5),
                   espacos_culturais = rep(0, 5),
                   museus = rep(0, 5),
                   outros = rep(0, 5),
                   teatro_cinema = rep(0, 5)))

cultura <- cultura %>% 
  mutate(equipamentos = bibliotecas + teatro_cinema + outros + espacos_culturais + museus) %>% 
  merge(select(distritos, cod_distrito, nome_distrito), by = "cod_distrito")

cultura <- st_as_sf(cultura)
```

## Dados preparados

```{r}
head(data.frame(cultura))
```

## Análise exploratória

### Sumário estatístico

```{r}
equipamentos <- cultura %>% 
  data.frame() %>% 
  select_if(is.numeric) %>% 
  pivot_longer(cols=everything())
```


```{r}
sumario <- equipamentos  %>%
  group_by(name) %>% 
  summarise_all(funs(sum, min, mean, median, max, IQR, sd))

sumario
```

### Quantidades por tipo de equipamento

```{r}
sumario %>% 
  filter(name != "equipamentos") %>% 
  ggplot(aes(x=reorder(name, -sum), y=sum)) +
  geom_bar(stat='identity')
```

### Qual a distribuição de cada equipamento pela cidade?

```{r, fig.width=9}
equipamentos %>%
  mutate_at(vars(-name), ~factor(. , levels = seq(0, max(.)))) %>% 
  count(name, value) %>% 
  ggplot(aes(x=value, y=n)) +
  geom_bar(stat="identity") +
  facet_wrap(~name, scales = "free")
```

### Distribuição territorial dos equipamentos

```{r}
equips_distritos <- cultura %>%
  group_by(nome_distrito) %>% 
  summarise_if(is.numeric, funs(sum))

equips_distritos
```

```{r, fig.width=10, fig.height=10}
equips_distritos %>% 
  mutate_if(is.numeric, ~ntile(., 3)) %>%
  mutate_if(is.numeric, ~factor(., labels = c("Pouco", "Médio", "Muito"))) %>%  
  pivot_longer(cols=c(2:6)) %>% 
  st_as_sf() %>% 
  ggplot(aes(fill=value)) +
  geom_sf() +
  scale_fill_brewer(palette="PuBu", "Quantidade") +
  theme_minimal() +
  facet_wrap(~name) +
  theme(legend.position = "top") +
  labs(title = "Distibuição dos equipamentos culturais na cidade de São Paulo")
```

### Distribuição da população

```{r}
censo <- read.csv("../dados/censo.csv") %>% 
  mutate(habitantes = indigenas + pretos + pardos + brancos + amarelos,
         renda_media_dom = renda_domicilios / domicilios,
         renda_pc = renda_domicilios / habitantes)

cultura <- cultura %>% 
  merge(censo, by = "cod_distrito")

glimpse(cultura)
```

```{r}
ggplot(cultura, aes(x=habitantes / 1000)) + 
  geom_histogram(bins = 15)
```

```{r, fig.height=9, fig.width=9}
cultura <- cultura %>% 
  mutate(habitantes_group = cut(habitantes / 1000, breaks = c(-Inf, 50, 100, 150, 250, Inf)))

gPop <- ggplot(cultura, aes(fill=habitantes_group)) +
  geom_sf(color="black", lwd=0.3) +
  scale_fill_brewer(palette="Reds", "Quantidade") +
  theme_minimal() +
  labs(title = "Distibuição da População na cidade de São Paulo")
gPop
```

### Distribuição da renda

```{r}
cultura %>% 
  data.frame %>% 
  select(renda_pc) %>% 
  summarise_all(funs(min, mean, median, max, sd, IQR))
```


```{r}
ggplot(cultura, aes(x=renda_pc / 1000)) + 
  geom_histogram(bins = 15)
```

```{r, fig.height=9, fig.width=9}
cultura <- cultura %>% 
  mutate(renda_pc_group = cut(renda_pc/1000, breaks = c(-Inf, 0.5, 1, 1.5, 2, 3.5, Inf)))

gRenda <- ggplot(cultura, aes(fill=renda_pc_group)) +
  geom_sf(color="black", lwd=0.3) +
  scale_fill_brewer(palette="YlGnBu", "Quantidade") +
  theme_minimal() +
  labs(title = "Distibuição da Renda Per Capita na cidade de São Paulo")
gRenda
```

### Juntando os dois mapas

```{r, fig.width=10}
library(gridExtra)
grid.arrange(gPop, gRenda, ncol=2)
```

### Relação entre as distribuições populacional e de equipamentos


```{r, fig.width=10, fig.height=4}
gEquipPop <- cultura %>% 
  data.frame %>% 
  group_by(equipamentos) %>% 
  summarise_at(vars(habitantes), funs(mean, median, sd, IQR)) %>%
  ggplot(aes(x=equipamentos, y=median)) +
  geom_point(size=3) +
  scale_color_viridis_d("Habitantes (mil)") +
  labs(title = "População vs equipamentos culturais") +
  theme_minimal()

gEquipRenda <- cultura %>% 
  data.frame %>% 
  group_by(equipamentos) %>% 
  summarise(median = median(renda_pc)) %>%
  ggplot(aes(x=equipamentos, y=median)) +
  geom_point(size=3) +
  scale_color_viridis_d("Habitantes (mil)") +
  labs(title = "Renda vs equipamentos culturais") +
  theme_minimal()

grid.arrange(gEquipPop, gEquipRenda, ncol=2)
```

```{r}
cultura %>% 
  data.frame %>% 
  group_by(equipamentos, habitantes_group) %>% 
  summarise_at(vars(renda_pc), funs(mean, median, sd, IQR)) %>%
  ggplot(aes(x=equipamentos, y=median, color=habitantes_group)) +
  geom_point(size=3) +
  scale_color_viridis_d("Habitantes (mil)") +
  labs(title = "População vs equipamentos culturais") +
  theme_minimal()
```
## Equipamentos por 10000 habitantes

```{r}
cultura <- cultura %>% 
  mutate(equipamentos_pc = (equipamentos / habitantes) * 10000,
         equipamentos_pc_group = cut(equipamentos_pc, breaks = c(-Inf, 0.2, 0.5, 1, 3, 10, Inf)))
```

```{r}
summary(cultura$equipamentos_pc)
```

```{r}
ggplot(cultura, aes(x=equipamentos_pc)) +
  geom_boxplot()
```

###

```{r}
cor(data.frame(cultura) %>% select_if(is.numeric))[, "renda_pc"]
```


```{r}
regLiner <- lm(equipamentos ~ renda_pc + equipamentos_pc, cultura)
summary(regLiner)
```

