---
title: "Caso: Análise da distribuição de equipamentos culturais na cidade de São Paulo"
output:
  html_document:
    toc: true
    toc_float: true
    df_print: paged
---

```{r setup, include=FALSE}
knitr::opts_chunk$set(comment="")
```


## Introdução

Este notebook é uma demonstração inicial de possibilidades de uso do R, para do aula do dia 1 no Minicurso de Análise de dados governamnetais com o R, parte da Semana de Gestão de Políticas Públicas 2020 da USP.

Aqui será realizada uma análise da distribuição dos equipamentos culturais na cidade de São Paulo.

Para isso serão usados dados do IBGE (dados espaciais de distritos) e do Portal de Dados Abertos da Prefeitura de São Paulo (equipamentos de cultura).

## Importar bibliotecas

```{r libs}
library(dplyr)
library(sf)
library(tidyr)
library(purrr)
```

## Importar os dados

```{r}
cultura <- read_sf("../dados/preparados/distritos_cultura.shp")

names(cultura)
```

```{r}
class(cultura)
glimpse(cultura)
```


```{r}
head(data.frame(cultura))
```

## Análise exploratória

### Sumário estatístico

```{r}
summary(cultura)
```

### Contar todos os equipamentos

#### Quantos equipamentos culturais há na cidade?

__Total__

```{r}
sum(cultura$eqpmnts)
```
__Por tipo__

```{r}
sum(cultura$bibltcs)
sum(cultura$museus)
sum(cultura$ttr_cnm)
sum(cultura$espcs_c)
sum(cultura$outros)
```

```{r}
cols_equips <- c("bibltcs", "museus", "ttr_cnm", "espcs_c", "outros")
sapply(data.frame(cultura)[, cols_equips], sum)
```

__Gráfico de barras__

```{r}
equip_total <- sapply(data.frame(cultura)[, cols_equips], sum)
barplot(sort(equip_total, decreasing = TRUE))
```

#### Como os equipamentos estão distribuídos pela cidade?

__Bibliotecas__

```{r, fig.width=9}
barplot(table(cultura$bibltcs))
```

__Gráfico de barras (barplot)__

```{r}
# converter para factor
bibs <- factor(cultura$bibltcs, levels = seq(0, 13, 1))
bibs_total <- table(bibs)
barplot(bibs_total, main = "Distribuição de bibliotecas por distrito")
```

```{r}
# comparar as contagens
table(cultura$bibltcs)
table(bibs)
```

__Museus__

```{r}
# converter para factor
bibs <- factor(cultura$museus, levels = seq(0, 20, 1))
bibs_total <- table(bibs)
barplot(bibs_total,
        main = "Distribuição de museus por distrito")
```

## Mapas

```{r}
cultura %>%
  data.frame %>% 
  group_by(nm_dstr) %>% 
  summarise(total_equipamentos = sum(eqpmnts)) %>% 
  ungroup() %>% 
  arrange(-total_equipamentos)
```

```{r}
plot(cultura[, "bibltcs"])
```


```{r}
for (equip in cols_equips){
  plot(cultura[, equip])
}
```

